【裁判字號】    98,訴,1000
【裁判日期】    980630
【裁判案由】    確認債權不存在
【裁判全文】
臺灣高雄地方法院民事裁定              98年度訴字第1000號
原      告  乙○○
被      告  高雄縣永安農會
法定代理人  丙○○
訴訟代理人  甲○○
當事人間確認債權不存在事件，本院裁定如下：
    主  文
原告之訴駁回。
訴訟費用由原告負擔。
    事實及理由
一、原告主張：伊並未擔任訴外人曾坤源、曾坤燦於民國86年12
    月31日向被告各借款新台幣（下同）45萬元之連帶保證人，
    被告所持有之上開借款之借據上「乙○○」字樣非伊所為，
    借據上之「乙○○」印文亦非伊親自蓋印，伊自有訴請確認
    被告對伊並無上開90萬元保證債權存在之必要。訴之聲明：
    (一)確認被告擔任曾坤源之連帶保證人，對原告45萬元及自86
    年12月31日起至清償日止，按年息11.6％計算之利息，暨自
    90 年7月18日起至清償日止，逾期在6 個月以內者，按上開
    利率10％，超逾6 個月者，按上開利率20％計算之違約金之
    保證債權不存在。(二)確認被告擔任曾坤燦之連帶保證人，對
    原告45萬元及自86年12月31日起至清償日止，按年息11.6％
    計算之利息，暨自87年1 月4 日起至清償日止，逾期在6 個
    月以內者，按上開利率10％，超逾6 個月者，按上開利率20
    ％計算之違約金之保證債權不存在云云。
二、被告則以：就原告擔任曾坤源、曾坤燦之連帶保證人，向被
    告各借款45萬元部分，被告業於87年間分別就曾坤源、曾坤
    燦上述借款之餘額43萬元、43萬元，及其等均自87年4 月30
    日起至清償日止，按年息11.6％計算之利息，暨自87年5 月
    31 日 起至清償日止，逾期在6 個月以內者，按上開利率10
    ％，超逾6 個月者，按上開利率20％計算之違約金，向鈞院
    分別聲請支付命令，因原告未異議而告確定，有被告所提之
    鈞院87年度促字第43011 號及43012 號支付命令裁定影本及
    支付命令確定證明書影本各2 份可據。又被告曾於92年8 月
    19日以存證信函通知原告將以原告之存款83,095元抵銷部分
    債務，原告亦未異議，顯見原告已承認債務等語，資為抗辯
    。答辯聲明：原告之訴駁回。
三、按訴訟標的於確定之終局判決中經裁判者，除法律別有規定
    外，當事人不得就該法律關係更行起訴，而原告之訴其訴訟
    標的為確定判決效力所及者，法院應以裁定駁回之，民事訴
    訟法第400 條、第249 條第1 項第7 款分別定有明文。次按
    ，確定之支付命令與確定判決有同一之效力，凡確定判決所
    能生之既判力及執行力，支付命令皆得有之，當事人不得就
    該法律關係更行起訴。而確定判決所生之既判力，除當事人
    就確定終局判決經裁判之訴訟標的法律關係，不得更行起訴
    或為相反之主張外，法院亦不得為與確定判決意旨相反之裁
    判。否則將使同一紛爭再燃，即無以維持法之安定，及保障
    當事人權利、維護私法秩序，無法達成裁判之強制性、終局
    性解決紛爭之目的。本件上訴人以其對被上訴人有佣金債權
    存在，經聲請新竹地院准許核發支付命令，被上訴人收受該
    支付命令後，未於二十日之不變期間內提出異議，已生與確
    定判決同一之效力，為原審合法認定之事實。則被上訴人依
    「侵權行為」或「不當得利」為本件請求之法律上依據，雖
    與確定支付命令之「佣金債權請求權」為不同之訴訟標的，
    而無一事不再理原則之適用，惟就兩造間確定有「佣金債權
    存在」之事實，依上說明，被上訴人已不得再為相反之主張
    ，法院亦不得為與該確定支付命令意旨相反之裁判，否則即
    違反該確定支付命令之既判力，亦有最高法院93年台上字第
    1432號裁判意旨可資參照。
四、查被告於87年間，曾分別以原告及訴外人曾東成、薛啟田因
    其等均分別擔任訴外人曾坤源、曾坤燦之連帶保證人，且於
    被告聲請支付命令當時，曾坤源及曾坤燦均仍欠款43萬元及
    均自87年4 月30日起至清償日止，按年息11.6 ％ 計算之利
    息，暨自87年5 月31日起至清償日止，逾期在6 個月以內者
    ，按上開利率10％，超逾6 個月者，按上開利率20％計算之
    違約金為由，向本院聲請核發支付命令，嗣因原告未異議，
    支付命令即於87年11月17日均告確定等節，業經本院依職權
    調取本院87年度促字第43011 號及87年度促字第43012 號案
    件全卷，核閱屬實，而堪採認。是前開支付命令既因未經原
    告未異議而均告確定，且支付命令所確定之內容既為，原告
    分別擔任曾坤源、曾坤燦之連帶保證人所積欠之「借款債權
    請求權」，又因確定之支付命令與確定判決有同一之效力，
    故參照上開說明，原告本案之請求已為上開確定支付命令之
    既判力所遮斷，自不得就此業經確定判決效力所及之事項，
    更行起訴。故原告既係就前述「借款債權請求權」之該法律
    關更行起訴，揆諸前開說明，其訴自不合法，應予駁回。
五、依民事訴訟法第249 條第1 項第7 款、第95條、第78條裁定
    如主文。
中    華    民    國    98    年    6     月    30    日
                  民事第六庭  法  官  吳志豪
以上正本係照原本作成。
如不服本裁定，應於送達10日內向本院提出抗告狀，並繳納裁判
費新台幣1,000元。
中    華    民    國    98    年    6    月    30    日
                              書記官  劉音利


司法院資訊處製作；財團法人民間司法改革基金會備份。
